臺灣高等法院臺中分院刑事判決　　　　　　　　　九十三年度上易字第一一八二號
　　上　訴　人
　　即　被　告　甲○○
右上訴人因竊盜案件，不服臺灣臺中地方法院九十三年度易字第一一二七號中華民國
九十三年九月七日第一審判決（起訴案號：臺灣臺中地方法院檢察署九十三年度偵字
第三二一六、五二四一、六二九七、七七○○號，移
三年度偵字第一一九四○號），提起上訴，本院判決如左：
      主  文
原判決撤銷。
甲○○連續踰越牆垣竊盜未遂，處有期徒刑壹年陸月。
扣案之機車鑰匙貳支，沒收。
      事  實
一、甲○○意圖為自己不法之所有，並基於概括之犯意，連續於下列時、地，為下列
    之竊盜行為，即：
（一）民國（下同）九十三年一月三日十四時許，甲○○在台中縣大甲鎮○○路二七
      四號前，見李龍飛所有之車牌號碼ＧＶ６－２１０號重型機車鑰匙掛在機車上
      ，因無交通工具代步，乃以該鑰匙發動機車竊取之，得手後供己使用，並停放
      在台中縣外埔鄉○○村○○路七號居所客廳內。嗣於九十三年二月三日晚上十
      時許，為警在上址逮捕另案通緝之犯罪嫌疑人洪利澄時，查獲上開機車，始悉
      上情。
（二）九十三年三月四日九時五十分許，甲○○在台中縣外埔鄉○○路六八九號前，
      見丁○○所有之車牌號碼ＫＡＤ－２５１號重型機車鑰匙掛在機車上，因無交
      通工具代步，乃以該鑰匙發動機車竊取之，得手後供己使用。嗣於九十三年三
      月四日下午二時五十分許，甲○○騎乘上開機車搭載一年籍姓名不詳綽號「阿
      福」之男子，行至台中縣外埔鄉○○路六六七巷十一之十號前時為警查獲，甲○○及綽號「阿福」之男子隨即棄車逃逸，後經警追至甲后路七九四巷附近捕
      獲甲○○，綽號「阿福」之男子則趁隙逃逸。
（三）九十三年三月十三日晚上八時許，甲○○在台中縣大甲鎮○○路三二一號前，
      以其所有之機車鑰匙發動機車竊取乙○○所有之車牌號碼ＫＣＧ－５２５號重
      型機車，得手後交付不知情之張朝雄使用（檢察官另為不起訴處分）。嗣於九
      十三年三月二十日下午三時許，張朝雄騎乘上開機車行至台中縣外埔鄉○○路
      四四九號前時，為警查獲，並扣得甲○○所有供其行竊所用之機車鑰匙一支，
      始循線查知上情。
（四）九十三年三月十九日下午二時許，甲○○在台中縣大甲鎮○○路飛碟遊藝場前
      ，因無交通工具代步，乃以其所有之機車鑰匙發動機車竊取己○○所有之車牌
      號碼ＭＬ２－２７５號重型機車，得手後供己使用。嗣於九十三年四月十五日
      下午二時五十分許，甲○○騎乘上開機車行至台中縣大安鄉○○○路三十巷五
      號前時為警查獲，並扣得甲○○所有供其行竊所用之機車鑰匙壹支。
（五）九十三年六月二十九日十時二十分許，甲○○因缺錢花用，乃翻越台中縣后里
      鄉○○路七０二號「豐興鐵工廠」之圍牆，進入該公司著手竊取廢鐵欲攜出變
      賣，惟在翻動廢鐵時，為「豐興鐵工廠」經理戊○○發現報警查獲，因而未能
      竊取得逞。
二、案經台中縣警察局大甲分局報請台灣台中地方法院檢察署檢察官偵查起訴及移送
    台灣台中地方法院併案審理。
      理  由
一、本案上訴人即被告甲○○（以下簡稱為被告）對其前開犯罪事實，已於本院準備
    程序及審理中，均坦白承認，且：（一）就被告於前開時、地，竊取被害人李龍
    飛所有之車牌號碼ＧＶ６－２１０號重型機車部分，除據被害人李龍飛於警訊指
    述明確（九十三年度偵字第三二一六號偵卷第十七頁），並經證人洪利澄於警、
    偵訊中證實（九十三年度偵字第三二一六號偵卷第十五、十六、三八頁）外，復
    有贓物認領保管單一紙（九十三年度偵字第三二一六號偵卷第二三頁）、機車照
    片（同卷二一至二二頁）、及車牌失竊作業－查獲車輛認可資料（同卷三○頁）
    在卷可稽；（二）就被告於前開時、地，竊取被害人丁○○所有之車牌號碼ＫＡ
    Ｄ－２５１號重型機車部分，除據被害人丁○○於警訊指述甚詳（九十三年度偵
    字第五二四一號偵卷第十一頁）外，亦有贓物認領保管單（九十三年度偵字第五
    二四一號偵卷第十五頁）、機車照片（同卷十六頁）、及車牌失竊作業－查獲車
    輛認可資料（同卷十八頁）在卷足佐；（三）就被告於前開時、地，以其所有扣
    案之機車鑰匙一支竊取被害人乙○○所有之車牌號碼ＫＣＧ－５２５號之重型機
    車，得手後交付不知情之張朝雄使用部分，除據被害人乙○○於警訊指述明確（
    九十三年度偵字第六二九七號偵卷第十四、十五頁）外，並經證人張朝雄於警、
    偵訊中證實（九十三年度偵字第六二九七號偵卷第十、十一、二三、二四、二八
頁），且有機車鑰匙一支扣案（同卷三一頁）、及贓物認領保管單（九十三年度
    偵字第六二九七號偵卷第十六頁）、機車照片（同卷十五頁）、車牌失竊作業－
    查獲車輛認可資料（同卷十九頁）在卷可憑；（四）就被告於前開時、地，以其
    所有另外一支扣案之機車鑰匙竊取被害人己○○所有車牌號碼為ＭＬ２－２７５
    號之重型機車部分，除據被害人己○○於警訊指述甚詳（九十三年度偵字第七七
    ○○號偵卷第十一、十二頁）外，另有機車鑰匙一支扣案、及贓物認領保管單（
    九十三年度偵字第七七○○號偵卷第十三頁）、車牌失竊作業－查獲車輛認可資
    料（同卷十七頁）在卷可據；（五）就被告於九十三年六月二十九日十時二十分
    許，翻越台中縣后里鄉○○路七０二號「豐興鐵工廠」之圍牆，進入該公司著手
    竊取廢鐵未遂部分，亦據「豐興鐵工廠」之倉儲經理戊○○於警訊指述明確（九
    十三年度偵字第一一九四○號偵卷第十二頁），並有現場照片四張附卷可資佐證
    （九十三年度偵字第一一九四○號偵卷第十九、二○頁）。被告於警、偵中，亦
    均供認此情（九十三年度偵字第一一九四○號偵卷第十、二五、二六頁）。依據
    上開證據，足認被告之自白與事實相符，事證明確，被告之犯行堪以認定。
二、核被告所為，就其前開犯罪事實欄所載一之（一）至一之（四）之行為，係犯刑
    法第三百二十條第一項之普通竊盜既遂罪，另就事實欄所載一之（五）之犯行部
    分，則係犯刑法第三百二十一條第一項第二款、第二項之踰越牆垣加重竊盜未遂
    罪。被告先後五次犯行，其犯罪時間緊接，犯罪基本構成要件相同，顯係基於概
    括之犯意反覆而為，應依刑法第五十六條連續犯之規定，論以連續加重竊盜未遂
    一罪，並依法加重其刑。因被告上開所犯，有連續犯之裁判上一罪關係，故被告
    所為如事實欄所載一之（五）之犯行，雖未據公訴人起訴，仍為起訴效力所及，
    且檢察官已經移送併辦，本院自應併予審理。被告已著手於加重竊盜之行為實施
    而未生犯罪之結果，為未遂犯，應依刑法第二十六條前段之規定，按既遂犯之刑
    減輕其刑。前開刑罰加重減輕之事由，並先加重後減輕之。扣案之機車鑰匙二支
    均為被告所有並供犯罪使用之物，均應依照刑法第三十八條第一項第二款之規定
    宣告沒收。
三、臺灣臺中地方法院檢察署九十三年十月二十九日中檢守羽九十三偵一三五二二字
    第七八七三七號移送本院併辦函，移送本院併辦意旨雖以：被告與柯昭嘉於九十
    三年七月二十九日上午十時三十七分許，由柯昭嘉駕駛車牌號碼為ＭＢ－八九一
    五號之自用小貨車搭載被告前往台中縣大甲鎮○○街二八號之「富門汽車旅館」
    二一一號房投宿後，竟乘投宿之便，竊取上開房間之鑰匙一支、及達新牌吹風機
    一支、與毛毯一件，並將之藏放在上開自小貨車內，於同日下午五時駕車離去後
    ，在臺中縣外埔鄉○○村○○路七號前，因竊盜通緝案為台中市警察局第四分局
    警員查獲，因認被告此部分所為，亦犯刑法竊盜罪，且與本案被告前開竊盜犯行
    ，有連續犯之裁判上一罪關係，爰移請本院併案審理。惟刑法竊盜罪，係侵害他
    人對於財產之監督權，而被告與柯昭嘉於前開時間投宿在「富門汽車旅館」之二
    一一號房間後，上開房間房門之鑰匙、及房間內之達新牌吹風機一支、與毛毯一
    件，均已因「富門汽車旅館」同意其等二人投宿而交由被告與柯昭嘉共同持有（
    「富門汽車旅館」之代班經理黃新富於警訊中，另證述被告與柯昭嘉有向櫃檯表
    示續住，尚未退房）。縱使被告在持有中，主觀上有易持有為不法所有之犯意，
    而侵占入己，此亦係其有無另犯刑法侵占罪之問題，難認被告因此即犯竊盜罪。
    而刑法侵占罪之犯罪構成要件與竊盜罪之犯罪構成要件不同，二者尚難成立連續
    犯關係，此部分自非本案起訴效力所及，本院無從併案審理，應退由臺灣臺中地
    方法院檢察署檢察官另為適當之處分，併此敘明。
四、原審判決就被告前開所犯，予以論罪科刑，固非無見，惟本案所查扣之機車鑰匙
    二支，均為被告所有並供犯罪使用之物，其中未經原審法院沒收之臺灣臺中地方
    地方法院檢察署九十三保管字第一六六一號保管清單（即臺灣臺中地方地方法院
    九十三年度院保字第七０六號保管清單）所查扣之機車鑰匙一支，係被告所有並
    供其竊取被害人乙○○所有車牌號碼為ＫＣＧ－５２５號之重型機車所用之物，
    此有臺灣臺中地方地方法院檢察署九十三年度偵字第六二九七號偵查卷宗可稽，
    原審判決誤認此係被害人李龍飛所有之機車鑰匙，致未為沒收之諭知，尚有未合
    。另刑法之習慣犯，必須有具體之事實，足資證明行為人有犯罪之惡習及慣行，
    始足當之，非謂連續犯即係習慣犯。另保安處分係對受處分人將來之危險性所為
    拘束其身體、自由等之處置，以達教化與治療之目的，為刑罰之補充制度，本諸
    法治國家保障人權之原理及刑法之保護作用，其宣告仍應受比例原則之規範，使
    保安處分之宣告，與行為人所為行為之嚴重性、行為人所表現之危險性、及對於
    行為人未來行為之期待性相當。查本案被告在本案發生之前，雖曾因施用毒品被
    移送觀察、勒戒，但此外即無其他犯罪紀錄，有其前科資料在卷可稽。即在本案
    ，被告雖有於九十三年一月至三月間，為代步而連續竊取四輛機車，且於九十三
    年六月二十九日十時二十分許，又翻越「豐興鐵工廠」之圍牆，進入該公司著手
    竊取廢鐵因被發覺而未遂，但能否因此即認定被告有犯罪之惡習及慣行，已非無
    疑問。況縱能為此認定，以原審法院宣告之有期徒刑一年六月，已足收教化、矯
    正之效，應無再併予宣告刑前強制工作三年之必要，原審法院為此宣告，亦與本
    院認定不合。是本案被告上訴指摘原審判決對其宣告刑前強制工作三年不當，其
    上訴為有理由，應由本院將原審判決予以撤銷改判。爰審酌被告之品行、犯罪動
    機、犯罪所生危害、及其正值青壯之年卻一犯再犯、惟犯罪後尚能坦承犯行態度
    尚稱良好等一切犯罪情狀，量處有期徒刑一年六月。扣案之機車鑰匙二支，均依
    法宣告沒收。
五、據上論斷，應依刑事訴訟法第三百六十九條第一項前段、第三百六十四條、第二
    百九十九條第一項前段、刑法第五十六條、第三百二十一條第二項、第一項第二
    款、第二十六條前段、第三十八條第一項第二款，判決如主文。
本案經檢察官丙○○到庭執行職務。
中      華      民      國    九十三    年    十一      月    十七      日
                                  臺灣高等法院臺中分院刑事第三庭
                                        審判長法  官  江  錫  麟
                                              法  官  胡  忠  文
                                              法  官  廖  柏  基
右正本證明與原本無異。
不得上訴。
                                              書記官  詹  錫  朋
中      華      民      國      九十三   年      十一     月    十八    日
附錄論罪科刑條文
刑法第三百二十一條：
犯竊盜罪而有左列情形之一者，處六月以上五年以下有期徒刑：
一、於夜間侵入住宅或有人居住之建築物、船艦、或隱匿其內而犯之者。
二、毀越門扇、牆垣或其他安全設備而犯之者。
三、攜帶凶器而犯之者。
四、結夥三人以上而犯之者。
五、乘火災、水災或其他災害之際而犯之者。
六、在車站或埠頭而犯之者。
前項之未遂犯罰之。                                            Ｉ
